臺灣高等法院高雄分院刑事判決　　　 100年度上訴字第1649號
上　訴　人　臺灣高雄地方法院檢察署檢察官
被　　　告　胡牧養
上列上訴人因被告傷害致重傷案件，不服臺灣高雄地方法院100
年度訴字第505 號中華民國100 年8 月24日第一審判決（起訴案
號：臺灣高雄地方法院檢察署100 年度偵字第5398號），提起上
訴，本院判決如下：
     主  文
上訴駁回。
     理  由
一、按不服地方法院之第一審判決而上訴者，須提出上訴書狀，
    並應敘述具體理由，上訴書狀未敘述上訴理由者，應於上訴
    期間屆滿後20日內補提理由書於原審法院。逾期未補提者，
    原審法院應定期間先命補正。但上訴書狀已敘述理由，惟所
    敘述者非屬具體理由，則屬不符上訴之法定程式，由第二審
    法院以其上訴不合法律上程式，判決駁回，不生定期命補正
    之問題，刑事訴訟法第350 條第1 項、第361 條、第362 條
    、第367 條定有明文。
二、按上開所稱具體理由，係指須就不服之判決為具體之指摘而
    言，如僅泛稱原判決認事用法不當或採證違法、判決不公等
    ，均非具體理由（法院辦理刑事訴訟案件應行注意事項第16
    2 點參照）；復按所謂具體理由，必係依據卷內既有訴訟資
    料或提出新事證，指摘或表明第一審判決有何採證認事、用
    法或量刑等足以影響判決本旨之不當或違法，而構成應予撤
    銷之具體事由，始克當之（例如：依憑證據法則具體指出所
    採證據何以不具證據能力，或依憑卷證資料，明確指出所為
    證據證明力之判斷如何違背經驗、論理法則）；倘僅泛言原
    判決認定事實錯誤、違背法令、量刑失之過重或輕縱，而未
    依上揭意旨指出具體事由，或形式上雖已指出具體事由，然
    該事由縱使屬實，亦不足以認為原判決有何不當或違法者（
    例如：對不具有調查必要性之證據，法院未依聲請調查亦未
    說明理由，或援用證據不當，但除去該證據仍應為同一事實
    之認定），皆難謂係具體理由，俾與第二審上訴制度旨在請
    求第二審法院撤銷、變更第一審不當或違法之判決，以實現
    個案救濟之立法目的相契合，並節制濫行上訴」（最高法院
    97年度台上字第892 號判決意旨參照）。是如上訴理由書狀
    並未依據卷內訴訟資料，具體指摘原判決認事用法有何違法
    或不當之情形，即屬上訴未敘述具體理由。
三、被告胡牧養犯傷害致重傷罪，經原審判處有期徒刑3 年2 月
    在案。檢察官提起上訴略以被告出手揮拳擊中告訴人左眼，
    至今視力無法恢復，影響告訴人家庭、職業、生活極深，造
    成實害甚鉅，且2 人原為朋友，被告不念及朋友情誼，不理
    性解決問題；又雙方雖達成和解，但被告卻分文未付，顯欲
    以和解換取法院從輕量刑機會，並無賠償被害人損失之真意
    ，原審量刑過輕等語。
四、經查：
    (一)、原審以被告胡牧養與蔡仁貴為朋友關係，於民國99年10
        月17 日 晚間11時許，酒後因故發生衝突，蔡仁貴即基
        於傷害之犯意，持煙灰缸砸中胡牧養之頭部，胡牧養揮
        拳擊毆打蔡仁貴頭部左眼附近致其倒地後，續以腳踢蔡
        仁貴頭部、身體，致蔡仁貴受有左眼球破裂併前房出血
        、左眼視力僅存光感，已達毀敗左眼視能之重傷害程度
        ，臉部及左肩擦傷、背部及雙手鈍傷等傷害，判決被告
        犯傷害致重傷罪，已詳述其論罪科刑之理由及事證。原
        審並審酌被告僅因與告訴人發生口角爭執，即出手揮拳
        擊中告訴人之左眼，造成其今後左眼視能無法恢復，影
        響告訴人日後之家庭、職業、生活極深，造成之實害甚
        鉅，本應嚴懲，惟念及衝突當時除告訴人受有前述左眼
        球破裂併前房出血、疑左眼視網膜剝離、臉部（前額、
        左耳後）及左肩擦傷、背部及雙手鈍傷等傷害外，被告
        亦受有輕微腦震盪、頭皮撕裂傷等傷害，且犯後坦承犯
        行，及與告訴人達成和解，然迄未賠償分文等一切情狀
        ，量處被告有期徒刑3 年2 月。原審認事用法，並無違
        誤。
    (二)、量刑輕重，屬為裁判之法院得依職權自由裁量之事項，
        苟其量刑已以行為人之責任為基礎，並斟酌刑法第57條
        各款所列情狀，在法定刑度內，酌量科刑，如無偏執一
        端，致明顯失出失入情形，上級審法院即不得單就量刑
        部分遽指為不當或違法。又按法律上屬於自由裁量之事
        項，有其外部性界限及內部性界限，依據法律之具體規
        定，法院應在其範圍選擇為適當之裁判者，為外部性界
        限；而法院為裁判時，應考量法律之目的，及法律秩序
        之理念所在者，為內部性界限。法院為裁判時，二者均
        不得有所踰越（參考最高法院80年台非字第473 號判例
        意旨）。
    (三)、檢察官提起上訴，指摘原審量刑過輕云云。然未依卷內
        既有訴訟資料或提出新事證，指摘或表明第一審判決有
        何採證認事、用法或量刑等足以影響判決本旨之不當或
        違法，其上訴顯未具備「敘述具體理由」之要件。況且
        檢察官上訴所指摘量刑因素，均為原審量刑時已審酌，
        並參酌刑法第57條各款規定事項後，量處被告有期徒刑
        3 年2 月，合乎法律之目的，更未違背法定刑之界限，
        無權利濫用之違法及違反比例原則、平等原則、公平正
        義等法則至明。檢察官上訴理由，顯然係對原判決就刑
        之量定等已說明審酌之事項，漫為爭執，非具體理由。
        稽諸上開說明，檢察官之上訴，違背法律上之程式，爰
        不經言詞辯論，逕行判決駁回上訴。
據上論斷，應依刑事訴訟法第367 條前段、第372 條，判決如主
文。
中    華    民    國  100     年    10    月    28    日
                  刑事第一庭    審判長法  官  周賢銳
                                      法  官  曾逸誠
                                      法  官  洪碩垣
以上正本證明與原本無異。
如不服本判決應於收受本判決後10日內向本院提出上訴書狀，其
未敘述上訴理由者，並得於提起上訴後10日內向本院補提理由書
狀（均須按他造當事人之人數附繕本）「切勿逕送上級法院」。
中    華    民    國   100    年    10    月    31    日
                                      書記官  許信宗